臺灣新竹地方法院民事簡易判決  
110年度竹簡字第92號
原      告  台灣碳科股份有限公司

法定代理人  羅時雙  
被      告  葉國君  


            范雅琳  
上列當事人間請求損害賠償事件，本院於民國110年3月17日言詞
辯論終結，判決如下：
    主      文
原告之訴駁回。
訴訟費用由原告負擔。
    事實及理由
一、原告主張：
  ㈠被告葉國君、范雅琳於民國107年8月分別入職原告公司擔任
    行政中心副總經理及人事管理師職務，負責原告公司人事業
    務，被告葉國君並為原告公司人事管理最高主管，被告范雅
    琳為其下屬。嗣被告葉國君、范雅琳於108年間自原告公司
    離職。
  ㈡被告葉國君具有20多年擔任多家上市公司人事處長級主管之
    經驗，不可能不清楚僱傭關係的勞工應有之義務與職責，其
    身為原告公司副總經理並負責人事行政業務，卻失職未盡管
    理職責，又合謀被告范雅琳在法庭上作不實偽證而圖利其個
    人，致原告公司受有經濟上之損害，造成股東對原告公司之
    信任蕩然無存，已危及原告公司之經營。蓋屬於傭關係者應
    簽到退，屬於委任關係者(例如：董事）才無須簽到退。被
    告葉國君任職原告公司期間，亦擔任原告公司之董事，故被
    告葉國君與原告間屬於委任關係。被告葉國君在原告公司任
    職期間，自行決定自己可不依法簽到退，已明顯違反勞動基
    準法（下稱勞基法）第30條之規定。而被告葉國君離職後，
    對原告提起給付工資等訴訟(即本院108年度竹東勞簡字第6
    號、109年度勞簡上字第1號，以下合稱勞簡上1號)，主張其
    與原告間為僱傭關係，原告抗辯被告葉國君無簽到退故非僱
    傭關係，卻不為勞簡上1號所採納，勞簡上1號認為沒有簽到
    退係公司內部未落實管理措施，屬於人事部門失職，並採信
    被告范雅琳於另案即本院108年度竹北勞簡字第24號（下稱
    竹北勞簡24號）之證詞，判決原告應給付被告葉國君積欠工
    資、預告期間工資、資遣費等共新臺幣（下同）211,875元
    。而訴外人盧廷當與被告葉國君情形相同，離職後對原告提
    起給付工資等訴訟(即本院109年度竹東勞簡字第3號、109年
    度勞簡上字第4號，以下合稱勞簡上4號)，原告同前之抗辯
    仍不為勞簡上4號所採納，勞簡上4號亦採信被告范雅琳於竹
    北勞簡24號之證詞，判決原告應給付訴外人盧廷當積欠工資
    、預告期間工資、遣費等共210,714元。
  ㈢被告葉國君任職原告期間既為人事最高主管，卻未落實公司
    內部管理措施，豈能謂沒有嚴重違法失職？甚且被告葉國君
    於108年2月1日至108年3月8日幾乎未進公司上班，而積極串
    聯其他股東欲掌控董事會，不願承擔責任又要實質操控公司
    。原告法定代理人在股東、員工及債權人之請託下，對外舉
    債超過1千萬元並擔任連帶保證人，公司方暫免於倒閉。被
    告葉國君不知悔過，除詐領失業補助金遭勞保局退回，反提
    出勞簡上1號事件，並夥同原下屬即被告范雅琳作偽證，如
    此行為還沒有嚴重失職並造成公司重大損害？被告范雅琳於
    竹北勞簡24號之證詞內容，與多處與事實不符而係偽證。被
    告2人合謀故意損害原告公司利益，致原告公司受有勞簡上1
    號、勞簡上4號判決主文所示合計422,589元之損害。爰依債
    務不履行、侵權行為之法律關係對被告葉國君，依侵權行為
    之法律關係對被告范雅琳提起本件訴訟，請求被告2人共同
    給付422,589元。並聲明：被告應共同給付原告422,589元。
    　　
二、被告辯以：
　㈠被告葉國君部分：　　　　　
　⒈本件原告係以勞簡上1號、勞簡上4號之判決結結果為基礎，
    指控被告葉國君致原告公司受有損害，顯然其訴訟標的為上
    述判決效力所及，原告之請求顯無理由。
　⒉原告法定代理人兼總經理羅時雙，在原告公司成立4年多以來
    ，身居要職把持公司，主導原告公司各項業務及大小決策，
    而被告葉國君在職期間恪盡職守，卻在毫無預警之下，慘遭
    原告公司以粗暴方式資遣。因原告公司積欠被告葉國君、訴
    外人盧廷當工資，故分別提起勞簡上1號、勞簡上4號訴訟，
    經本院判決告原告公司敗訴確定，足見失職者係原告法定代
    理人羅時雙，應發薪資卻未給薪，當為而不為，原告公司若
    因此受有損害，原告法定代理人應自請處分，怎會由一被欠
    薪、被資遣之受害人賠償？勞簡上一1號判決原告公司應給
    付被告葉國君之211,875元，乃被告葉國君應得者，如何能
    謂原告公司因此受有損害？原告又稱被告葉國君自行決定不
    用簽到退且無簽到退、108年2月1日至108年3月8日幾乎未進
    公司上班云云，均非事實。被告葉國君出勤正常，上下班均
    刷卡進出公司，勞基法規定員工出勤非以簽到簿為唯一依據
    。假設被告葉國君任職期間未提供勞務，原告法定代理人羅
    時雙為被告葉國君之直屬主管，卻未為任何糾正，顯不合理
    ，足見原告主張不實。
　⒊被告范雅琳並未在勞簡上1號、勞簡上4號作證，何來偽證之
    說？而被告范雅琳在竹北勞簡24號作證後，當庭法官詢問原
    告意見，原告法定代理人表示沒有意見，況被告范雅琳之證
    詞經承審法官認為可採，根本沒有偽證情事。原告提起本件
    訴訟，顯係基於惡意、有不當目的且欠缺證據。
  ⒋並聲明：原告之訴駁回。　　　　
　㈡被告范雅琳部分：
　　被告范雅琳未在勞簡上1號、勞簡上4號作證，而係在竹北勞
    簡24號作證，當時竹北勞簡24號承辦法官詢問原告對於證詞
    有何意見，原告法定代理人表示沒有意見，既然原告公司當
    時已無意見，現卻斷章取義、片段拼湊方式做出不實指控，
    而扭曲當事人原意，殊不知被告范雅琳之證詞與其他證人證
    詞具有諸多同向性，且經承審法官認為可採，根本沒有偽證
    之情形。原告提起本件訴訟，並無理由。並聲明：原告之訴
    駁回。　　　
三、本院之判斷：
  ㈠本件是否受勞簡上1號、勞簡上4號之確定判決效力及：
  ⒈按除別有規定外，確定之終局判決就經裁判之訴訟標的，有
    既判力，民事訴訟法第400 條第1 項定有明文。又訴訟法上
    所謂一事不再理之原則，乃指同一事件已有確定之終局判決
    者而言。所謂同一事件，必同一當事人就同一法律關係而為
    同一之請求，始為相當，若此三者有一不同，即不得謂為同
    一事件，自不受確定判決之拘束。　
  ⒉查勞簡上1號、勞簡上4號，係葉國君、訴外人盧廷當以原告
    公司積欠工資、未給付預告工資與資遣費為由，分別對原告
    公司提起請求給付工資等訴訟，業經本院調閱前開案卷查核
    無訛。本件則係原告公司主張被告葉國君任職期間嚴重失職
    、未落實公司內部人事管理措施，有債務不履行之情事，另
    夥同被告范雅琳於竹北勞簡24號作偽證，被告2人該當侵權
    行為，依債務不履行及侵權行為之法律關係對被告2人請求
    賠償損害。觀諸前開說明，本件與勞簡上1號、勞簡上4號之
    當事人並不完全一致，訴訟標的之法律關係顯不相同，足徵
    本件原告公司之起訴，無違反既判例力之可言，自無受上述
    確定判決效力所及，首應敘明。
　㈡原告主張被告葉國君夥同被告范雅琳作偽證而共同侵權行為
    部分：
　⒈按當事人主張有利於己之事實者，就其事實有舉證之責任，
    民事訴訟法第277 條本文規定甚明。次按侵權行為之成立，
    須行為人因故意過失不法侵害他人權利，亦即行為人須具備
    歸責性、違法性，並不法行為與損害間有因果關係，始能成
    立，且主張侵權行為損害賠償請求權之人，對於侵權行為之
    成立要件應負舉證責任。本件原告既主張被告2人有上開侵
    權行為，對其構成權利之侵害，應由原告負舉證責任。
  ⒉經查，被告范雅琳於竹北勞簡24號以證人身分於109年2月20
    日具結作證，有該案言詞辯論筆錄附卷可考（見本院卷第87
    -105頁）。原告雖主張被告范雅琳於該案所為之證詞係偽證
    ，然偽證罪於刑法第168條定有明文，即：證人於執行審判
    職務之公署審判時或於檢察官偵查時，於案情重要關係之事
    項，供前或供後具結，而為虛偽陳述者，該當偽證罪，應處
    7年以下有期徒刑。原告並未提出被告范雅琳於前述作證經
    判決犯偽證罪之任何證明，自不能僅因被告范雅琳於竹北勞
    簡24號之證詞與原告主張未盡相合，即遽認被告范雅琳係作
    偽證。其次，被告范雅琳為前開證詞後，經該案承辦法官詢
    問對於范雅琳所述有何意見，原告公司表示「沒有意見」（
    見本院卷第101頁），更無從佐證被告范雅琳所為之證詞係
    偽證。再者，原告亦未提出證據可供證明被告葉國君有夥同
    被告范雅琳為偽證之事實，則原告主張被告2人以作偽證方
    式而共同侵權行為云云，委無從採，原告以侵權行為之法律
    關係請求被告2人賠償，即乏所據。　　　
  ㈢原告主張被告葉國君債務不履行部分：
　  原告以被告葉國君有前述債務不履行之情事，造成原告損害
    乙節，為被告葉國君所否認，揆之上開說明，應由原告對此
    負舉證之責。原告雖提出勞簡上1號、勞簡上4號判決、107
    年8、9月份出勤簿、原告公司員工李保清寄給被告范雅琳之
    電子郵件、李保清之請假申請單、原告公司107年7月26日會
    議紀錄、核決權限一覽表為證，主張被告葉國君身為人事最
    高主管但未落實公司內部管理措施，屬於人事部門失職，勞
    簡上1號、勞簡上4號亦為此認定，因而判決原告敗訴，依上
    開判決主文原告須給付被告葉國君、訴外人盧廷當各211,87
    5元、210,714元，此即原告因被告葉國君嚴重失職所受之損
    害云云。惟查：
　⒈經細譯勞簡上1號、勞簡上4號判決理由，此二判決係認為被
    告葉國君、訴外人盧廷當於任職原告公司期間，雖自107年8
    月27日起兼任原告公司之董事，然勞動契約與委任契約並非
    必然相互排斥而無法併存，且被告葉國君、訴外人盧廷當兼
    任原告公司之董事後，仍繼續擔任行政中心副總經理、財會
    中心副總經理並提供勞務，其等於執行副總經理職務時，就
    包括用印、工作報告等執行職務時，均仍須經原告公司法定
    代理人兼總經理羅時雙之核准及受其監督，且迄被告葉國君
    、訴外人盧廷當離職時，皆按月受領相同薪資，故認被告葉
    國君、訴外人盧廷當所提供之勞務，與原告公司之間具有人
    格、組織及經濟上從屬性，認定渠等與原告公司間屬於勞動
    契約關係，而原告確有積欠工資、預告期間工資及資遣費等
    事實，因而判決原告應給付予被告葉國君、訴外人盧廷當。
    前述二判決顯然並非僅憑被告葉國君、訴外人盧廷當有無簽
    到退乙情，即作上開認定。原告主張被告葉國君自行決定可
    不簽到退、屬於嚴重失職，致原告於上開案件因而敗訴云云
    ，已非可採。
　⒉勞簡上1號、勞簡上4號判決理由中，固記載「至被上訴人固
    於任職上訴人公司一個月後，未再為簽到退，惟此係因上訴
    人公司內部未落實管理措施，非僅被上訴人及盧廷當二人，
    而係上訴人所有主管，包括研發製造中心副總亦然等情，有
    證人范雅琳、李保清於另案事件之證述可參…是自不得憑此
    謂被上訴人不受上訴人內部之指揮、監督而非為勞工」等語
    。但究其文義，係指原告公司未落實管理措施，尚非逕予認
    定被告葉國君身為人事主管有嚴重失職。且如前述，原告於
    前開案件之主張，不為本院所採納，係因被告葉國君、訴外
    人盧廷當與原告間具有勞動契約所具備之人格、組織、經濟
    之從屬性，而有無簽到退，充其量僅係表彰從屬性有無之其
    中一項證據，尚不能因原告公司未落實簽到退之人事管理措
    施，即遽認係被告葉國君有債務不履行情事，進而推論係原
    告於勞簡上1號、勞簡上4號遭判決敗訴之原因，並以此認為
    原告受有此揭判決主文所命給付之損害。
  ⒊原告提出之上開證物，即令屬實，僅能佐證原告公司有簽到
    退制度。然如前述，前案判決係認為被告葉國君、訴外人盧
    廷當與原告公司間屬於勞動契約關係，因原告積欠渠等工資
    、預告期間工資及資遣費，故判決原告應予給付。原告就確
    定判決所命之給付義務，本應給付予被告葉國君、訴外人盧
    廷當，其於本件主張係被告葉國君嚴重失職之債務不履行行
    為所致之損害，於邏輯上實有矛盾，亦無從採。
　⒋至於被告葉國君於108年2月1日至108年3月8日有無上班、是
    否串連其他股東欲掌控董事會，與原告於勞簡上1號、勞簡
    上4號判決敗訴應給付工資、資遣費等義務，洵屬無涉，不
    能以此認為原告之主張為可取。
  ⒌綜上，原告主張被告葉國君有前述債務不履行之情事，造成
    其受有損害422,589元云云，非屬可採。
四、綜上所述，依本院調查證據之結果，原告之主張，尚無從憑
    採，不能認為屬實。從而，原告依債務不履行、侵權行為之
    法律關係，請求被告共同給付422,589元，於法無據，應予
    駁回。
五、本件判決之基礎已臻明確，兩造其餘攻擊防禦方法及舉證，
    核與判決無影響，爰不另一一論述，併此敘明。
六、訴訟費用負擔之依據：民事訴訟法第78條。　　
中　　華　　民　　國　　110 　年　　4 　　月　　15　　日
                 新竹簡易庭   法　官　李珮瑜
以上正本係照原本作成。
如對本判決上訴，須於判決送達後20日內向本院提出上訴狀。如
委任律師提起上訴者，應一併繳納上訴審裁判費。
中　　華　　民　　國　　110 　年　　4 　　月　　15　　日
                              書記官　蕭宛琴